【裁判字號】    98,審易,1167
【裁判日期】    980624
【裁判案由】    詐欺
【裁判全文】
臺灣士林地方法院刑事判決            98年度審易字第1167號
公  訴  人  臺灣士林地方法院檢察署檢察官
被      告  乙○○
上列被告因詐欺案件，經檢察官提起公訴（98年度偵字第1874、
2028號），本院士林簡易庭認為不得以簡易判決處刑（98年度士
簡字第430 號），簽移本院刑事庭改依通常程序審理，並判決判
決如下：
    主  文
本件公訴不受理。
    理  由
一、公訴意旨略以：被告乙○○可預見金融機構帳戶係個人理財
    之重要工具，且關係個人財產、信用之表徵，如交予他人使
    用，有被供作財產犯罪用途之可能，竟仍分別基於預見詐欺
    集團使用其帳戶實現詐欺犯行仍不違背其本意之幫助詐欺之
    不確定故意，於民國97年9 月間，在臺北縣板橋火車站，提
    供其所有華南商業銀行石牌分行帳號000000000000號帳戶（
    下稱被告系爭帳戶）之存摺、印章、身分證影本、提款卡及
    密碼給不詳年籍不詳姓名之人，幫助以該人為成員之詐欺犯
    罪集團遂行詐欺犯行。該詐欺集團成員旋先後為下列行為：
    （一）於97年10月16日21時32分許，撥打電話予臺北縣板橋
    市○○路○ 段160 巷34弄9 號5 樓之甲○○，分別佯稱東森
    購物臺員工及中國信託銀行人員，表示因甲○○原購物之金
    額有誤，要求其前往提款機操作處理，致甲○○陷於錯誤，
    分別於同日22時13分許，及同日22時58分許，至臺北縣樹林
    市○○路22 9號之郵局自動櫃員機，依對方指示操作，將其
    自己帳戶內款項新臺幣（下同）2 萬5678元及1 萬6266元，
    轉至被告系爭帳戶內。（二）詐欺集團成員另於97年10月16
    日某時，撥打電話予臺北縣蘆洲市○○路150 之2 號4 樓之
    王劭勻，佯稱東森購物臺員工，表示因王劭勻先前之購物交
    易電腦故障，要求其前往提款機操作更正，致王劭勻陷於錯
    誤，於同日22時49分許，至臺北縣蘆洲市○○路108 號之郵
    局自動櫃員機前，依對方指示操作，將帳戶內款項2 萬2280
    元轉至被告系爭帳戶內。嗣甲○○、王劭勻發覺有異，報警
    處理，始循線查悉上情。因而認被告涉犯刑法第30條第1 項
    、第339 條第1 項之幫助詐欺取財罪嫌等語（下稱本案犯罪
    事實）。
二、按同一案件繫屬於有管轄權之數法院者，由繫屬在先之法院
    審判之。但經共同之直接上級法院裁定，亦得由繫屬在後之
    法院審判。刑事訴訟法第8 條定有明文。而依刑事訴訟法第
    8 條之規定不得為審判者，應諭知不受理之判決，並得不經
    言詞辯論為之，刑事訴訟法第303 條第7 款、第307 條分別
    定有明文。又按，想像競合犯之各罪事實，係裁判上一罪，
    其一部分犯罪事實曾經檢察官起訴者，依刑事訴訟法第267
    條之規定，效力當然及於全部。而案件是否已經起訴，應以
    檢察官起訴繫屬之先後為準，同一案件繫屬於有管轄權之數
    法院，由繫屬在先或經裁定繫屬在後之法院審判，致不得為
    審判者，自應依本款諭知不受理之判決，避免一罪兩判（最
    高法院92年度臺非字第163號判決意旨參照）。
三、經查：被告所涉於97年9 月間某日，於臺北縣板橋市板橋火
    車站，將其所開設之彰化銀行福合分行帳號00000000000000
    號帳戶（下稱被告系爭帳戶一）存摺、提款卡交付不詳人士
    ，嗣經不詳人士將被告系爭帳戶一轉為詐騙帳戶使用，而涉
    嫌幫助詐欺案件，業經臺灣板橋地方法院檢察署於98年3 月
    20日以98年度偵緝字第767 號聲請簡易判決處刑，經臺灣板
    橋地方法院以98年度簡字第2818號審理（已於98年4 月28日
    判決），現尚未判決確定，此有臺灣高等法院被告前案紀錄
    表、簡易判決書1 份可稽（下稱系爭前案）。而被告於偵查
    及本院士林簡易庭訊問時，均供稱：伊係於97年9 月間，於
    臺北縣板橋市板橋火車站同時同地，一次交付被告系爭帳戶
    、被告系爭帳戶一及其他郵局、遠東銀行帳戶提款卡、密碼
    予真實年籍姓名不詳之第三人等語，有本院98年6 月10日準
    備程序筆錄附卷可查。斟之本案犯罪事實及系爭前案之被害
    人匯款時間，均為97年10月16日或17日，相隔相近，由是以
    觀，被告上開供陳被告系爭帳戶、被告系爭帳戶一均為同一
    時間密接交付第三人等情，應堪採信。足見，被告係以一交
    付行為，同時同地將被告系爭帳戶、被告系爭帳戶一交付他
    人，而致有數被害人因而受詐騙而匯款，故本案犯罪事實與
    系爭前案當屬想像競合裁判上一罪關係而為同一案件無疑。
    而本案係於系爭前案繫屬臺灣板橋地方法院之98年4 月28日
    後之98年6 月19日始繫屬於本院，有本院收文日期章在卷可
    憑。本院既屬就同一案件繫屬在後之法院，依照上開說明，
    自不得為審判，而應不經言詞辯論，逕為諭知不受理之判決
    。
四、據上論斷，應依刑事訴訟法第303 條第7 款、第307 條，判
    決如主文。
中    華    民    國    98    年    6     月    24    日
                  刑事第一庭審判長法  官  雷雯華
                                  法  官  周明鴻
                                  法  官  王沛雷
以上正本證明與原本無異。
如不服本判決，應於收受送達後10日內向本院提出上訴書狀，其
未敘述上訴理由者，應於上訴期間屆滿後20日內向本院補提理由
書狀（均須按他造當事人之人數附繕本）「切勿逕送上級法院」
。
                                  書記官  吳尚文
中    華    民    國    98    年    6     月    24    日


司法院資訊處製作；財團法人民間司法改革基金會備份。
